【裁判字號】    89,訴,459
【裁判日期】    890626
【裁判案由】    偽造文書等
【裁判全文】
臺灣桃園地方法院刑事判決                          八十九年度訴字第四五九號
    公  訴  人  臺灣桃園地方法院檢察署檢察官
    被      告  甲○○
右列被告因違反國家安全法等案件，經檢察官提起公訴（八十九年度偵字第一九三一
號），本院判決如左：
    主  文
甲○○違反人民入出境，應向內政部警政署入出境管理局申請許可之規定，未經許可
入境，處有期徒刑貳月，如易科罰金，以參佰元折算壹日；又明知為不實之事項，而
使公務員登載於職務上所掌之公文書，足以生損害於公眾，處有期徒刑伍月，如易科
罰金，以參佰元折算壹日，扣案之編號Ｍ00000000號乙○○中華民國籍護照
壹本、統一編號Ｚ000000000號乙○○國民身分證上之甲○○照片壹張及條
碼編號Ｚ000000000號普通護照入出境許可申請書上甲○○照片壹張，均沒
收。應執行有期徒刑陸月，如易科罰金，以參佰元折算壹日，扣案之編號Ｍ0000
0000號乙○○中華民國籍護照壹本、統一編號Ｚ000000000號乙○○國
民身分證上之甲○○照片壹張及條碼編號Ｚ000000000號普通護照入出境許
可申請書上甲○○照片壹張，均沒收。緩刑參年。
    事  實
一、甲○○係中國大陸福建省人，為圖取道台灣前往美國打工賺錢，竟於民國八十八
    年十二月間在中國大陸福建省以美金三萬八千元之代價，委託一姓名年籍不詳之
    中國大陸籍男子介紹，於同年月十二日，自大陸福建省平潭鄉搭鐵殼船偷渡來台
    ，未經許可而自台灣某不詳地點入境上岸，由一名姓名年籍不詳綽號「阿林」之
    男子以自小客車載至台中市不詳處所藏匿，藏匿期間「阿林」並帶同甲○○拍攝
    二寸相片數張供變造身分證件使用，不久，二人即與乙○○基於共同犯意聯絡，
    由「阿林」將甲○○之照片二張分別貼於乙○○提供之其所有、編號Ｍ0000
    0000號中華民國籍護照及統一編號Ｚ000000000號國民身分證上，
    而變造完成該二證件，完成後，並由「阿林」另委乙○○將上開變造之護照、身
    分證暨戶口名簿、退伍令及相片等資料，於八十九年一月十日委託不知情之雄獅
    旅行社業務員宋佳玲，向外交部申請護照，並由宋佳玲代填「普通護照入出境許
    可申請書」之私文書，持向外交部申請護照，使承辦之公務員將前開不實事項登
    載於其職務上所掌公文書上，並製發貼有甲○○照片編號Ｍ00000000號
    署名「乙○○」之護照交付。嗣甲○○即持前開偽造護照於同年月二十五日在桃
    園中正國際機場（下稱中正機場）向海關公務員行使矇混出境時，遭內政部警政
    署航空警察局證照查驗人員當場發現而未出境，足生損害入出境管理局對於入出
    境之管理、外交部核發護照及戶政管理之正確性。
二、案經內政部警政署航空警察局移請台灣桃園地方法院檢察署檢察官偵查起訴。
    理  由
一、右揭事實迭據被告甲○○於警訊、偵查及本院審理時供承不諱，並有扣案之變造
    護照、國民身分證各一份及普通護照入出境許可申請書影本一份等在卷可稽，足
    認被告之自白與事實相符；又據受託申辦護照之宋佳玲於警訊時指認乙○○之檔
    案照片後證稱上開變造之乙○○護照、身分證暨戶口名簿、退伍令及相片等資料
    ，係當時自稱「阿寶」之乙○○本人於八十九年一月十日委託我向外交部申請護
    照等語，足見乙○○亦參與本件偽造文書之各次犯行，公訴人未予論及，而認乙
    ○○亦係被害人，即非允洽，而其與「阿林」、乙○○間就本件各次偽造文書犯
    行間有犯意聯絡、行為分擔則堪認定，且足生損害於入出境管理局對入出境之管
    理、外交部核發護照及戶政管理之正確性。綜上所述，本件事證明確，被告犯行
    應予認罪科刑。
二、核被告甲○○所為，係違反國家安全法第三條第一項之規定而觸犯同法第六條第
    一項未經許可而入境、刑法第二百十六條、第二百十二條行使變造特種文書、第
    二百十四條使公務員登載不實於職務上所掌公文書等罪，其變造特種文書之低度
    行為，應為其行使之高度行為所吸收，不另論罪；又其所利用不知情之宋佳玲填
    寫「普通護照入出境許可申請書」辦理護照，而使外交部承辦公務員登載不實於
    職務上所掌公文書並發給護照，係間接正犯；而前開行使變造特種文書與使公務
    員登載不實於職務上所掌之公文書犯行間，有方法結果牽連之裁判上一罪關係，
    應從一重之使公務員登載不實處斷。其與阿林、乙○○間就上開行使變造特種文
    書及行使使公務員登載不實之文書等犯行間，有犯意聯絡、行為分擔，應論以共
    同正犯。其所犯違反國家安全法及使公務員登載不實於職務上所掌公文書罪間，
    行為各異、犯意各別，應予分論併罰。爰審酌被告犯罪之動機、目的係為非法入
    境美國、其手段對我國在國際形象之損害程度、惟犯罪後坦承犯行、態度良好及
    其他一切情狀，量處如主文所示之刑及諭知如易科罰金之折算標準，並定其應執
    行之刑。末查被告前未曾受有期徒刑以上刑之宣告，其因一時失慮，偶罹刑典，
    事後已坦承犯行，深具悔意，經此刑之宣告後，應知警惕，其經遣返後亦無再犯
    之虞，本院因認暫不執行其刑為當，予以宣告緩刑，用啟自新。扣案之編號Ｍ0
    0000000號中華民國籍護照一本係被告犯罪所得之物並為其所有、統一編
    號Ｚ000000000號國民身分證上之甲○○照片及條碼編號Ｚ00000
    0000號普通護照入出境許可申請書上甲○○照片各一張，均係被告供犯罪所
    用之物且為其所有，均應予宣告沒收。
三、公訴意旨另以：被告與「阿林」共同至台北市美國在台協會辦理簽證，並基於犯
    意之聯絡，由「阿林」於申請書上偽造「乙○○」之署押，而申請赴美簽證，足
    生損害於乙○○，因認被告涉有刑法第二百十六條、第二百十條之行使偽造私文
    書罪。同時被告與阿林另委由不詳人士將變造之護照、身分證、戶口名簿、退伍
    令及相片，於八十九年一月十日委託不知情之雄獅旅行社業務員宋佳玲，向外交
    部申請護照，並由宋佳玲代填「普通護照入出境許可申請書」之私文書，持向外
    交部申請護照，因而取得護照，惟於中正機場出關行使該護照時為警查獲，亦有
    刑法第二百十六條、第二百十條之行使偽造私文書、第二百十六條、第二百十二
    條之行使偽造文書罪云云。然查公訴人所認定之被害人乙○○亦涉入上開偽造文
    書犯行，已如前述，是被告及「阿林」使用乙○○之姓名，乃乙○○所許可，並
    無未經授權之問題，而刑法第二百十條至第二百十二條所處罰者均屬有形偽造，
    並不包含無形偽造，從而即難謂上開於美國在台協會申請簽證時製作之申請書或
    不知情之宋佳玲所代填之「普通護照入出境許可申請書」有何偽造可言；又被告
    出關被查獲時使用之護照，係其使公務員登載不實於職務上所掌公文書後所獲之
    物，不另論偽造特種文書罪，故亦無行使偽造護照之問題。公訴人認被告另涉上
    開罪名，綜前說明即非可採。惟其以此部分與前開有罪部分間具方法、結果牽連
    之裁判上一罪關係，爰不另為無罪之諭知，附此敘明。
四、末查入出國及移民法雖於八十八年五月二十一日經總統令公布，並經行定院定於
    八十八年五月廿一日施行，其第五十四條且規定未經許可入出國或受禁止出國處
    分而出國者，處三年以下有期徒刑、拘役或科或併科新台幣九萬元以下罰金，惟
    依該法就有關入出國規範對象之規定以觀，其規範有三，即該法第二章之國民入
    出國、第三章台灣地區無戶籍國民停留、居留及定居、第四章外國人入出國，所
    謂「國民」，依本法第三條第一款之規定，係指居住台灣地區設有戶籍或僑居國
    外之具有中華民國國籍者。至台灣地區無戶籍國民依本條第四款規定，係指具有
    我國國籍，現僑居國外國民及取得、回復我國國籍未曾在台灣地區設有戶籍之國
    民；又此處之「取得」國籍，乃指外國人或無國籍人因歸化而取得國籍，此參國
    籍法第八條之規定即明。綜前引法條以察，被告甲○○係偷渡來台之大陸人民，
    是其原在台灣地區即無戶籍，惟格於兩岸分治之事實，被告亦非外國人，其居於
    大陸地區亦非僑居國外，故其尚非本法第二章至第四章有關入出國規定之規範之
    對象，其未經許可而進入台灣地區，亦難適用入出國及移民法第五十四條論罪科
    刑，而仍以國家安全法之有關規定予以規範。附此敘明。
據上論斷，合依刑事訴訟法第二百九十九條第一項前段、國家安全法第六條第一項、
第三條第一項、刑法第十一條前段、第二百十二條、第二百十四條、第二百十六條、
第三十八條第一項第二款、第三款、第四十一條、第五十一條第五款、第七十四條第
一款、罰金罰鍰提高標準條例第一條前段、第二條，判決如主文。
本案經檢察官呂理銘到庭執行職務。
中      華      民      國      八十九      年    六      月    廿六    日
                                      臺灣桃園地方法院刑事第五庭
                                          法  官  范  清  銘
右正本證明與原本無異。
如不服本判決，應於送達後十日內，向本院提出上訴狀。
                                          書記官  劉  希  賢
中      華      民      國      八十九      年    六      月    二十六  日
引用法條：
刑法第二百十二條
偽造、變造護照、旅券、免許證、特許證及關於品行、能力、服務或其他相類之證書
、介紹書，足以生損害於公眾或他人者，處一年以下有期徒刑，拘役或三百元以下罰
金。
刑法第二百十四條
明知為不實之事項，而使公務員登載於職務上所掌之公文書，足以生損害於公眾或他
人者，處三年以下有期徒刑、拘役或五百元以下罰金。
刑法第二百十六條
行使第二百十條至第二百十五條之文書者，依偽造、變造文書或登載不實事項或使登
載不實事項之規定處斷。
國家安全法第六條
違反第三條第一項規定，未經許可入出境者，處三年以下有期徒刑、拘役或科或併科
新臺幣九萬元以下罰金。
無正當理由，拒絕或逃避依第四條規定所實施之檢查者，處六月以下有期徒刑、拘役
或科或併科五千元以下罰金。


司法院資訊處製作；財團法人民間司法改革基金會備份。
